臺灣臺北地方法院民事裁定　　　　　　 94年度破更二字第5號
聲　請　人　　臺灣中小企業銀行股份有限公司
法定代理人　　鐘甦生
代　理　人　　甲○○
　　　　　　　乙○○
相　對　人　　光捷資訊股份有限公司
兼法定代理人　丙○○
上列聲請人聲請宣告破產事件，本院裁定如下：
    主  文
聲請駁回
聲請程序費用由聲請人負擔
    理  由
一、本件聲請意旨略以：相對人光捷資訊股份有限公司（下稱光
    捷公司）邀同相對人丙○○為連帶保證人向聲請人借款美金
    496,403元9角2分及新臺幣（下同）47,981,366元未清償，
    惟相對人光捷公司目前所負債務總額達434,266,000元，資
    產僅有63,290,000元，相對人丙○○所負債務總額達383,48
    6,000元，資產則僅有6,771,000元，其財產總額顯不足以清
    償債務，爰依破產法第57條、第58條、第2條規定聲請宣告
    相對人破產云云。
二、按破產，對債務人不能清償債務者，宣告之，破產法第57條
    有明文。次按破產宣告時屬於破產人之一切財產，及將來行
    使之財產請求權，破產宣告後，破產終結前，破產人所取得
    之財產，為破產財團；財團費用及財團債務，應先於破產債
    權，隨時由破產財團清償之，破產法第82條第1項、第97條
    亦分別定有明文。次按，破產程序乃於債務人不能清償其債
    務時，為使多數債權人獲得平等滿足，並兼顧債務人之利益
    ，而就債務人之總財產，由法院參與其事之一般強制執行程
    序之謂；是法院就破產之聲請，以職權為必要調查，如債務
    人確係無財產，則破產財團即不能構成，無從依破產程序清
    理債務，參照破產法第148條之旨趣，自應依同法第63條，
    以裁定駁回其聲請，司法院著有院字第1505號解釋可資參照
    。
三、再按，在破產宣告前，對於債務人之財產有質權、抵押權或
    留置權者，就其財產有別除權。有別除權之債權人，不依破
    產程序而行使其權利，破產法第108條亦著有規定。準此，
    如債務人之財產，於破產宣告前，已有質權、抵押權或留置
    權，該等別除權之債權人行使權利後，債務人實質上已無財
    產，或其財產已不足支付財團費用，破產財團自無由從成立
    ，為債權人及債務人之利益，即無宣告債務人破產之實益，
    此為當然之解釋。蓋破產制度之目的，係債務人於經濟發生
    困難，無法以其清償能力對一般債權人清償時，由法院強制
    將其全部財產依一定程序為變價及公平分配，以期一般債權
    人能公平滿足其債權。是法院就破產之聲請，應依職權為必
    要之調查，倘債務人確係毫無財產可構成破產財團，或債務
    人之財產不敷清償破產財團費用、破產財團債務及別除權，
    縱勉強以裁定宣告債務人破產，其他債權人已無藉由破產程
    序受到任何清償之可能，而無從依破產程序清理其債務時，
    即無進行破產程序之必要，參照破產法第148條之趣旨，自
    應以無宣告破產之實益為由，裁定駁回債務人之聲請。末按
    ，稅捐、滯納金、利息、滯報金、怠報金之徵收，優先於普
    通債權；在破產程序中先於他普通債權而受清償，此觀諸稅
    捐稽徵法第6條第1項、第49條及破產法第112條之規定自明
    。上開等項稅捐依法既應較普通債權優先受清償，債務人之
    資產如已不足清償所欠應優先清償之上開等項稅捐，而除該
    上開等項稅捐外，同一優先順位又別無他債權人，應認無多
    數債權人存在，自無聲請破產之必要。否則，債務人之資產
    已不足清償上開等項稅捐，其他債權人更無受償可能，倘予
    宣告破產，反而須優先支付破產財團之管理、分配所生之費
    用及破產管理人之報酬等財團費用，將使破產財團財產更形
    減少，徒使稅捐稽徵機關之上開等項稅捐優先債權減少分配
    ，而其他債權人亦無因此受分配之可能，與破產制度之本旨
    不合（最高法院95年度台抗字第741號、95年度台抗字第631
    號及96年度台抗字第339號裁定參照）。
四、經查，相對人光捷公司現有資產為：(1)坐落臺北縣汐止市○
    ○段293地號土地應有部分10,000分之512，及其上門牌號碼
    臺北縣汐止市○○里○○○路251巷1號、3號、5號、7號13
    樓建物及座落同巷1號、3號、5號、7號、9號、11號地下1層
    ，應有部分28分之4建物。(2)坐落臺北縣汐止市○○段0000-
    0000地號土地應有部分100,000分之412，及其上門牌號碼臺
    北線汐止市○○里○○○路○段110號8樓、116號8樓房屋，
    及坐落同段90至116號雙號部分建築物地下4層。(3)臺灣士林
    地方法院90年度存字第848號提供之擔保金5,885,385元。相
    對人丙○○現有資產為：久如文化事業股份有限公司250,00
    0股。
五、次查，相對人光捷公司所有上開(1)之資產，依財政部北市國
    稅局財產歸屬資料清單所載價值為4,303,006元，依臺灣士
    林地方法院執行處第一次定期公開拍賣所核定之最低拍賣總
    價為12,450,000元，而厚德段293地號土地公告現值為每平
    方公尺33,800元，若依面積1564.07平方公尺，權利範圍10,
    00 0分之512計算，價值為2,706,717元，此資產(1)已設定最
    高限額30,000,000元抵押權予華南商業銀行股份有限公司（
    下稱華南銀行）；相對人光捷公司所有上開(2)之資產，依財
    政部北市國稅局財產歸屬資料清單所載價值為14,582,177元
    ，依臺灣士林地方法院委託鑑定價格為50,839,546元，而昊
    天段1086地號土地公告現值為30,349元，若依面積25855.98
    平方公尺，權利範圍100,000分之412計算，價值為3,232,97
    7元，此資產(2)已設定第1順位最高限額82,000,000元抵押權
    予中國農民銀行股份有限公司（下稱農民銀行），及第2順
    位最高限額70,000,000元予美商蘋果電腦股份有限公司。相
    對人丙○○所有文化事業股份有限公司投資，據聲請人陳稱
    久如文化事業股份有限公司已處於停業狀態，其投資毫無價
    值。而依聲請人陳述，華南銀行對相對人光捷公司有74,035
    ,000 元債權，已逾相對人光捷公司資產(1)之抵押權及現值
    ；農民銀行對相對人光捷公司有66,625,000元債權，已逾相
    對人光捷公司資產(2)現值，故相對人光捷公司之資產經別除
    權行使後已無剩餘。而聲請人對相對人丙○○有美金496,40
    3元9角2分及新臺幣47,981,633元債權，惟依聲請人所述，
    久如文化事業股份有限公司之投資毫無資產，故相對人丙○
    ○已無資產可構成破產財團。
六、再查，相對人光捷公司於臺灣士林地方法院90年度存字第84
    8號提存事件，為免假扣押而提存5,885,385元擔保金之受擔
    保利益人正崴精密工業股份有限公司（下稱正崴公司），正
    崴公司對於相對人光捷公司已取得全部勝訴確定判決，此業
    經本院調閱臺灣士林地方法院90年度訴字第757號民事卷宗
    查明屬實，而正崴公司就相對人光捷公司提供擔保免假扣押
    因此所生損害，已經聲請臺灣士林地方法院核發支付命令，
    惟因未於3個月內合法送達相對人光捷公司而致失其效力，
    亦有本院調閱之臺灣士林地方法院91年度促字第67189號、
    92年度促字第26165號、93年度促字第29585號卷宗可參。然
    依民事訴訟法第106條準用第103條規定，受擔保利益人就提
    存物，與質權人有同一之權利，正崴公司於前開支付命令聲
    請狀中已表明對於該筆擔保金受有5,885,385元之損害，縱
    該支付命令已失其效力，正崴公司仍得對前開擔保金主張質
    權人之權利，即有別除權可資行使，故該筆擔保金賠償正崴
    公司主張之損害後已無剩餘。又相對人光捷公司積欠稅款達
    18,712,612元，有臺財政部臺北市國稅局中正稽徵所函附卷
    可稽，依前開之說明，稅捐之徵收優先於普通債權，該筆擔
    保金5,885,385元尚不足清償上開稅費，其他債權人亦無分
    配受償之可能。
七、綜上所述，相對人丙○○投資之久如文化事業股份有限公司
    已停業，毫無資產可構成破產財團，而相對人光捷公司雖尚
    有不動產及擔保金，惟縱使裁定宣告相對人光捷公司破產，
    其他破產債權人並無法藉由破產程序而受到任何清償之機會
    ，亦即其等已無公平受償之可能，揆諸首開說明，本件難認
    有破產之實益，從而聲請人聲請宣告相對人破產即無理由，
    應予駁回。
八、依破產法第5條、民事訴訟法第95條、第78條，裁定如主文
    。
中　　華　　民　　國　　96　　年　  9　　 月　　7 　　日
                  民事第三庭    法　官　鄭佾瑩
以上正本係照原本作成
如對本裁定抗告須於裁定送達後10日內向本院提出抗告狀，並繳
納抗告費新臺幣1,000元
中　　華　　民　　國　　96　　年　　9 　　月　　7 　　日
                    　　　　　　書記官　呂欣穎
